【裁判字號】    95,簡,604
【裁判日期】    950824
【裁判案由】    社會救助
【裁判全文】
臺北高等行政法院判決
                                     95年度簡字第00604號
原      告  甲○○
被      告  臺北縣政府
代  表  人  乙○○（縣長）
訴訟代理人  丁○○
上列當事人間因社會救助事件，原告不服內政部中華民國94年12
月5 日台內訴字第0940007514號訴願決定，提起行政訴訟。本院
判決如下：
    主  文
原告之訴駁回。
訴訟費用由原告負擔。
    事實及理由
一、事實概要：
    原告係被照顧者薛蔡幼之女，前經被告核定發給每月中低收
    入老人特別照顧津貼新臺幣（下同）5,000 元。嗣被告於民
    國（下同）94年6 月8 日及7 月29日派員訪視結果，認原告
    有就業之事實，不符臺北縣政府發給中低收入老人特別照顧
    津貼作業要點第3 點規定，乃以94年8 月4 日北府社老字第
    0940564180號函知原告自94年7 月起停撥該項津貼。原告不
    服，以其盡心盡力照顧母親，94年7 月29日訪員來時，母親
    說是妹妹生產去看妹妹，明天才會回家，為何變成「其母告
    知台端外出打工，明天才會回來」。原告實際未就業，探望
    小妹當天即回家等由，提起訴願，經內政部94年12月5 日台
    內訴字第0940007514號訴願決定駁回後，原告仍不服，遂提
    起本件行政訴訟。
二、兩造聲明：
  (一)原告聲明求為判決：
    1.訴願決定及原處分均撤銷。
    2.訴訟費用由被告負擔。
    3.被告應給付原告自94年7 月至10月共4 個月之特別照顧津
      貼共20,000元。
  (二)被告聲明求為判決：
    1.駁回原告之訴。
    2.訴訟費用由原告負擔。
三、兩造之爭點：
    原告是否有就業之事實而喪失津貼請領資格？
  (一)原告主張之理由：
    1.被告於94年6 月8 日及7 月29日派員來訪，調查不符事實
      ，蓋家姊知道原告在照顧家母哪有可能介紹工作，況且原
      告若要就業會找長期性的，不會找臨時工。當時訪員來，
      家母是說家妹生產去探望，家母認為原告極少到家妹家，
      難得去，隔天才回來，但是原告當天即回來。
    2.家母在88年中風，全身無力，以致大小便不能自理，全靠
      原告日夜照顧，又因糖尿病差點截肢，能照顧到現在能坐
      ，自覺得欣慰，但在照顧6 、7 年間種種豈是外人所能體
      會，而且自從家母中風至今本未再就業。
    3.照顧家母長年累月下來使原告自己健康出狀況，已經服2
      年多的抗憂鬱、解除焦慮的藥，因此，朋友關心原告，提
      議去接觸外界，於是才去學插花、畫畫、調劑身心。
    4.原告已重新申請照顧津貼，94年10月底臺北縣政府社會局
      來訪說11月重新撥款，但是94年7 月到10月，被告應再給
      付原告共4 個月之特別照顧津貼共20,000元（每個月5,00
      0 元）。
  (二)被告主張之理由：
    1.依據「臺北縣政府發給中低收入老人特別照顧津貼作業要
      點」第3 點「請領中低收入戶老人特別照顧津貼之照顧者
      應符合下列規定：(一)應與被照顧者設籍於同鄉（鎮、市）
      並實際居住且負責照顧者(二)應屬下列規定之一者：1.依中
      低收入老人生活津貼發給辦法應與被照顧者同為計算家庭
      總收入全家人口之成員。2.出嫁之女兒或其配偶(三)須年滿
      16歲，未滿65歲，無社會救助法施行細則第9 條第1 項第
      1 款至第3 款之情事，且未進入就業市場獲致有報酬工作
      者。(四)照顧者以請領1 位中低收入老人特別照顧津貼為限
      。」
    2.被告前於94年6 月8 日派員督察，原告不在家，被照顧者
      薛蔡幼表示原告每星期三及星期日均至插花教室教插花及
      畫圖。惟原告於94年6 月10日來電表示是星期三、六學國
      畫，非教插花或畫圖。後被告復於94年7 月29日派員督導
      ，原告不在家。薛蔡幼表示原告接獲姊姊薛麗香通知出門
      打臨時工，至翌日94年7 月30日才會返家。故被告認原告
      正就業中，不符津貼請領資格，因而停發94年7 月到10月
      之照顧津貼共20,000元。
    3.被告嗣於94年10月底再派員訪視，告知原告如有需要仍可
      重新提出申請，經審核通過後，再行撥付中低收入老人特
      別照顧津貼。原告已於94年11月15日重新申請被告中低收
      入老人特別照顧津貼。被告於94年11月23日北府社老字第
      0940808332號函，自94年11月起恢復核列原告請領中低收
      入老人特別照顧津貼資格。
四、本院之判斷：
  (一)按「請領中低收入戶老人特別照顧津貼之照顧者應符合下列
    規定：(一)應與被照顧者設籍於同一鄉（鎮、市）並實際居住
    且負責照顧者。(二)應屬下列規定之一者：1.依中低收入老人
    生活津貼發給辦法應與被照顧者同為計算家庭總收入全家人
    口之成員。2.出嫁之女兒或其配偶。(三)須年滿16歲，未滿65
    歲，無社會救助法施行細則第9 條第1 項第1 款至第3 款之
    情事，且未進入就業市場獲致有報酬工作者。(四)照顧者以請
    領1 位中低收入老人特別照顧津貼為限。」為臺北縣政府發
    給中低收入老人特別照顧津貼作業要點第3 點所明定。
  (二)本案原告係被照顧者薛蔡幼之女，前經被告核定發給每月中
    低收入老人特別照顧津貼5,000 元。嗣被告於94年6 月8 日
    15時許派員查察照顧情況，原告未在家，經詢問被照顧者薛
    蔡幼表示，原告每星期三及星期日都至臺北縣插花教室插花
    及畫圖，被告復於94年7 月29日上午9 時派員訪視結果，原
    告未在家中，被照顧者薛蔡幼表示，原告接獲其姊的通知，
    接了1 個臨時工，要到明天（7 月30日）才會回家。被告認
    原告顯有就業之事實，不符前揭作業要點第3 點請領資格，
    乃以94年8 月4 日北府社老字第0940564180號函知原告自94
    年7 月起停撥該項津貼，揆諸首揭法令規定，並無不合。
  (三)原告雖訴稱：94年7 月29日訪員來時，其母是說原告妹妹生
    產原告去看妹妹，明天才會回家，並非稱原告外出打工，且
    當天之訪員亦非丙○○，是丙○○所證不實云云。惟本院依
    職權傳問丙○○，據丙○○結稱：（問：證人丙○○擔任何
    職務？）我是台北縣盲人福利協進會社工人員。（問：提示
    原處分卷低收入老人特別照顧津貼通報表，是否為妳所作之
    訪視通報？）是的。（問：當時訪視之情形如何？）我們是
    受臺北縣政府委託，針對中低收入戶訪視督導，規定每3 個
    月訪視1 次，當時（94年7 月29日上午9 時30分許）只有薛
    蔡幼在家，她為老年人，眼盲，但身體狀況還好，神志清楚
    ，只是肢體稍不方便，對於所問的問題都能了解意思，並作
    清楚的表達。（問：有無問她為何其他人不在？）我有問主
    要照顧者甲○○小姐在家嗎？薛蔡幼回答說不在。我接著問
    她有去哪裡嗎？薛蔡幼回答說甲○○的姐姐有臨時工，叫她
    去作臨時工，我再問何時回來？她回答明日方回來。我再問
    她一個人在家生活怎麼辦？薛蔡幼說甲○○出門前會準備飯
    菜，她自己小心一點即可。又7 月29日確實是我去的，我還
    有現場紀錄單可證（當庭提出7 月29日督導表影本1 份附卷
    ），就是因為7 月29日沒有碰到主要照顧者，所以我12月29
    日才又去，且經過3 個月應要再去1 次。（提出12月30日督
    導表1 份影本附卷）等語。查證人丙○○所述，並有7 月29
    日督導表及12月30日督導表各1 份附卷足憑，堪予採信。原
    告稱其非外出打工云云，為不足採。
  (四)綜上，原告有就業之事實，應堪認定，從而被告予以停撥自
    94年7 月至10月之老人特別照顧津貼，並無不合。訴願決定
    因而維持原處分，實屬允當。原告徒執前詞，聲請撤銷，並
    請求被告應給付自94年7 月至10月共4 個月之特別照顧津貼
    共20,000元，均為無理由，應予駁回。
五、本件適用簡易訴訟程序，爰不經言詞辯論逕為判決，併予敘
    明。
據上論結，本件原告之訴為無理由，爰依行政訴訟法第98條第3
項前段、第233 條第1 項、第236 條，判決如主文。
中    華    民    國    95    年    8     月    24    日
                          第四庭  法  官  陳金圍
上為正本係照原本作成。
本件以訴訟事件所涉及之法律見解具有原則性者為限，始得於本
判決送達後20日內向本院提出上訴狀並表明上訴理由，如已於本
判決宣示後送達前提起上訴者，應於判決送達後20日內補具上訴
理由（均按他造人數附繕本），且經最高行政法院許可後方得上
訴。
中    華    民    國    95    年     8    月    24    日
                                  書記官  陳可欣


司法院資訊處製作；財團法人民間司法改革基金會備份。
